臺灣新竹地方法院交通事件裁定
移送機關　交通部公路總局新竹區監理所
受處分人　甲○○
即異議人
上列異議人對於交通部公路總局新竹區監理所93年7月1日竹監自
字第裁50─I00000000號裁決處分，聲明異議，本院裁定如下：
    主　文
異議駁回。
    理　由
一、按受處分人，不服第8條主管機關所為之處罰，得於接到裁
    決書之翌日起20日內，向管轄地方法院聲明異議，道路交通
    管理處罰條例第87條第1項定有明文。又交通法庭認聲明異
    議不合法律上之程式者，應以裁定駁回之，道路交通案件處
    理辦法第18條前段亦定有明文。
二、原處分機關交通部公路總局新竹區監理所（下稱新竹區監理
    所）裁決理由略以：本件異議人即受處分人甲○○於民國93
    年2月23日下午1時24分許，駕駛車牌號碼4191-FX號自小客
    車在彰化縣二水鄉○○路○段處，為彰化縣警察局田中分局
    源泉派出所員警填掣彰警交字第I00000000號舉發違反道路
    交通管理事件通知單（下稱舉發通知單），舉發其「開車未
    繫安全帶」，新竹區監理所於93年7月1日以竹監自字第裁50
    ─I00000000號裁決書依據道路交通管理處罰條例第31條第1
    項規定，逕行裁決處異議人罰鍰新臺幣1,500元，並於93年7
    月5日送達異議人住所，而由陳國豐即異議人之兄代為收受
    ，有彰化縣警察局田中分局源泉派出所舉發通知單、新竹區
    監理所違反道路交通管理事件裁決書及中華民國郵政掛號郵
    件收件回執各1份在卷可稽。
三、聲明異議意旨略以：受處分人即異議人甲○○因工作關係，
    於90年起業已定居臺中縣沙鹿鎮，
    ，無人居住，交通部公路總局新竹區監理所表示已送達汽車
    駕駛人未繫安全帶註銷駕駛執照之裁決書，但送達文件非受
    處分人之簽名，亦不清楚簽名者為何人，即剝奪受處分人救
    濟之管道，實有所不公，並造成受處分人在不知駕照被註銷
    仍繼續駕駛，陷受處分人於違法之中，造成受處分人莫大之
    損害，如此草率之處分及陷害受處分人，處分與人權已不符
    比例原則，受處分人難以甘服，爰依法聲明異議云云。
四、經查：
  (一)、按違反道路交通管理事件統一裁罰基準及處理細則第5條
      規定，處理違反道路交通管理事件，有關文書之送達程序
      ，依行政程序法之規定，而依行政程序法第72條第1項、
      第73條第1項之規定，送達，於應受送達人之住居所為之
      ，而於應受送達人之住所不獲會晤應受送達人時，得將該
      文書付與有辨別事理能力之同居人。
  (二)、次按汽車駕駛人申請變更登記，規定如左：一、汽車駕駛
      人之住址有變更者應填具異動登記書，檢同
      名簿，向公路監理機關申請；汽車駕駛人，有左列情形之
      一者，處新臺幣300 元以上600元以下罰鍰，並責令補辦
      登記：一、住址依法更改而不報請變更登記者，道路交通
      安全規則第75條第1款、道路交通管理處罰條例第25條第1
      款亦分別定有明文，足見汽車駕駛人之地址如有變更，該
      駕駛人有向公路監理機關辦理登記之義務，如汽車駕駛人
      違反此項義務，汽車駕駛人即應受罰鍰之處罰。
  (三)、本件異議人之
      依職權調閱之該
      該全戶
      亦到庭證述該裁決書確是由其代為收受，則依上揭程序程
      序法之規定，原處分機關對異議人以該
      處所，並將該裁決書交付與異議人之同居人陳國豐收受，
      應認已生合法送達之效力。異議人爭執其並未居住該址，
      辯稱其於1年多前即已居住於臺中縣沙鹿鎮○○路436 號8
      樓一事，固有異議人所提出之臺中縣清水地政事務所之建
      物所有權狀影本1紙以為證明，惟依據前揭道路交通安全
      規則、道路交通管理處罰條例之規定，異議人如已確實居
      監理機關辦理住址之異動登記之義務，然異議人並未為此
      項住址之異動登記，是新竹區監理所自無從得知異議人業
      已變更居住地址之事實，從而有向異議人之該居住地地址
      為送達之義務，且據卷附之舉發通知單收受通知聯者簽章
      欄上之簽章亦為異議人本人之簽章，則異議人即應向公路
      監理機關辦理異動登記保障自己權益，異議人怠於為之，
      自應承受該怠於保護自己權利之法律上不利益。至異議人
      因未繳罰鍰，新竹區監理所乃自93年8月16日起易處吊銷
      異議人駕照，並令異議人自該日起1年內不得重新考領駕
      照之易處處分是否有違比例原則進而侵害人民受憲法保障
      之基本權利，應由異議人另循行政爭訟途徑救濟之，要非
      本院審理之範圍，附此敘明。
  (三)、綜上，原處分機關之送達程序既為合法已如前述，異議人
      甲○○於前開裁決書於93年7月5日送達後，扣除在途期間
      ，遲至94年1月26日始向交通部公路總局新竹區監理所新
      竹市監理站提出聲明異議狀，此有異議人之聲明異議狀1
      紙附卷可稽。據此，異議人對前開裁決書內容不服所為之
      異議，顯已逾20日之法定異議期間，其異議不合法律上之
      程式，且無從補正，揆諸前揭說明，自應將異議人之異議
      駁回。
據上論結，應依道路交通案件處理辦法第18條前段，裁定如主文
。
中　　華　　民　　國　　94　　年　　3 　　月　　15　　日
                  交通法庭    法　官　林秋宜
以上正本證明與原本無異。
如不服本裁定，應於裁定送達後5日內向本院提出抗告狀。
中　　華　　民　　國　　94　　年　　3 　　月　　15　　日
                              書記官　鄭明枝
